臺灣板橋地方法院刑事判決　　　　　　　　　　　　九十二年度簡字第三七四二號
　　公　訴　人　臺灣板橋地方法院檢察署檢察官
　　被　　　告　甲○○
　　選任辯護人　彭紹瑾律師
右列被告因偽造文書等案件，經檢察官提起公訴（九十二年度偵字第一一九九九號）
，經本院訊問被告後，被告自白犯罪，認宜以簡易判決處刑，茲逕以簡易判決處刑如
左：
    主  文
甲○○共同行使偽造公文書，足以生損害於公眾及他人，處有期徒刑壹年陸月，緩刑
肆年；如附表所示偽造之印文均沒收。
    事實及理由
一、犯罪事實：
    甲○○於民國八十九年九月一日入伍，服役於陸軍步兵第一九三旅步二營步二連
    （駐地福建省連江縣），原應服役至九十一年九月一日，竟意圖免除兵役，明知
    自己並無辦理停役之事由，於八十九年十一月中旬某日，在基隆港等待船期時，
    其同梯入伍服役之成年人潘文富（已判刑確定）告知渠有辦法可辦理提早退伍，
    但需花錢等情後，甲○○即與潘文富基於行使偽造公文書之犯意聯絡，雙方約定
    由甲○○以新臺幣（下同）五萬元之代價委託潘文富偽造其病歷資料辦理停役事
    宜，甲○○遂於同月下旬某日將五萬元匯入潘文富所指定不知情之李幸慈設於台
    中郵局第二十七支局第00000000000000號帳戶內，甲○○再將自
    己之姓名、年籍、服役單位等基本資料交付潘文富，由潘文富於不詳時間及地點
    ，偽造如附表所示病患姓名「甲○○」、罹患「下背部疼痛合併右下肢酸麻」症
    狀之「三軍總醫院診斷證明書」一紙（編號NO.014856，其上蓋有偽造之「三軍
    總醫院」公印文一枚，及院長「張聖原」、診斷軍醫「吳興盛」、科主任「林柳
    池」之簽名章印文各一枚），嗣於九十年一月間某日，潘文富在上開部隊內將附
    表所示偽造之診斷證明書一紙交付甲○○，甲○○即持該偽造之診斷證明書交付
    部隊人事單位，依國軍因病停（除）役作業相關規定申辦停役而行使之，因而甲
    ○○於九十年三月二十三日得以疾病為由提前退伍，足以生損害於三軍總醫院對
    於開立診斷證明書、國軍部隊對於役男服役管理之正確性及林柳池等人。
二、證據：
  (一)、被告甲○○於警詢、本院訊問時之自白。
　(二)、證人潘文富、林柳池於檢察官訊問時之證詞。
  (三)、上開偽造之三軍總醫院診斷證明書影本一紙。
  (四)、三軍總醫院九十年十月二十五日善成字第九０一四七七五號函及附件影本一份
      。
三、經核：
  (一)、被告意圖免除兵役，而偽以疾病辦理停役時，為現役軍人，其後陸海空軍刑法
      已於九十年九月二十八日修正公布，並自同年十月二日生效施行，修正前同法
      第八十九條第一項規定，已改列為同法第三十七條第一項，法定刑則由三年以
      下有期徒刑，提高為一年以上七年以下有期徒刑，茲新舊法比較結果，以舊法
      有利於行為人，依刑法第二條第一項但書規定，應適用修正前之陸海空軍刑法
      第八十九條第一項妨害兵役罪處斷。又被告犯罪雖在任職服役中，惟發覺在其
      離役之後，依軍事審判法第五條第二項規定，應由普通法院審判。又三軍總醫
      院為公務機關，以三軍總醫院名義出具之診斷證明書，屬公務員職務上製作之
      文書，屬刑法第十條第三項所稱之公文書。
  (二)、被告明知其未罹患上開病症，為達免除兵役之目的，持上開偽造之三軍總醫院
      診斷證明書辦理停役，足以生損害於三軍總醫院對於開立診斷證明書、國軍部
      隊對於役男服役管理之正確性及林柳池等人，其行為係犯刑法第二百十六條、
      第二百十一條之行使偽造公文書罪及修正前陸海空軍刑法第八十九條第一項之
      詐偽避免兵役罪。被告與成年人潘文富間，就上開犯行，有犯意之聯絡及行為
      之分擔，均為共同正犯。其偽造公文書之低度行為為行使偽造公文書之高度行
      為所吸收，不另論罪。又偽造「三軍總醫院」之公印文及偽造院長「張聖原」
      、診斷軍醫「吳興盛」、科主任「林柳池」之簽名章印文，均係偽造該診斷證
      明書之部分行為，均不另論罪。被告所犯詐偽避免兵役與行使偽造公文書二罪
      間，有方法、目的之牽連關係，應依刑法第五十五條規定，從一重之行使偽造
      公文書罪處斷。
  (三)、被告與潘文富間具有數人共犯一罪之相牽連關係，而潘文富因上開犯行前經檢
      察官提起公訴，經本院於九十二年九月二日以九十二年度訴字第一０五六號判
      決處刑在案，有該判決正本一份在卷可考，檢察官於該案第一審辯論終結前，
      就與該案相牽連之本件被告犯罪，追加起訴，是本院對本件自有管轄權，附此
      敘明。
  (四)、爰審酌被告犯罪之動機、手段，所為嚴重危害兵役之公平性，惟被告行為時僅
      二十餘歲，年輕識淺，犯後已深表悔悟等一切情狀，量處如主文所示之刑。末
      查被告前未曾受有期徒刑以上刑之宣告，有臺灣高等法院被告全國前案紀錄表
      一份附卷可憑，其因一時失慮，偶罹刑典，事後已坦承犯行，深具悔意，經此
      科刑宣告後，應知警惕而無再犯之虞，本院因認暫不執行其刑為當，併予宣告
      緩刑四年，以啟自新。
四、上開偽造之「三軍總醫院診斷證明書」一紙，因被告持以行使而交付部隊辦理核
    定停役事宜，不復屬於被告與共犯所有，惟其上偽造之印文，不問屬於犯人與否
    ，均應依刑法第二百十九條之規定宣告沒收。至於偽造本件診斷證明書所用之「
    三軍總醫院」、「張聖原」、「林柳池」及「吳興盛」之印章，無證據證明被告
    曾參與偽造該等印章，應屬潘文富另行所為，被告就此部分既與潘文富無共犯之
    關係，依從刑依附主刑之原則，自不得在本案諭知沒收，附此敘明。
五、應適用之法條：
    刑事訴訟法第四百四十九條第二項、第三項、第四百五十條第一項，修正前陸海
    空軍刑法第八十九條第一項、第十五條，刑法第二條第一項但書、第十一條前段
    、第二十八條、第二百十六條、第二百十一條、第二百十九條、第五十五條、第
    七十四條第一款，逕以簡易判決處刑如主文所示。
六、如不服本判決，得自簡易判決送達之日起十日內提起上訴。
中　　　華　　　民　　　國　　　九十三　　年　  　五　　月　　 七   　　日
                                      臺灣板橋地方法院刑事第八庭
                                          法　官  樊  季  康
右正本證明與原本無異
                                          書記官  馬  秀  芳
中　　　華　　　民　　　國　　　九十三    年　　　五　  月　　 七　   　日
附表：
┌──┬────┬──────┬────────────────────┐
│編號│病患姓名│診斷證明書之│應      沒      收     之     印     文 │
│    │        │編號        │                                        │
├──┼────┼──────┼────────────────────┤
│一  │甲○○  │NO.014856   │偽造之「三軍總醫院」公印文壹枚、偽造之院│
│    │        │            │長「張聖原」、診斷軍醫「吳興盛」、科主任│
│    │        │            │「林柳池」之簽名章印文各壹枚。          │
└──┴────┴──────┴────────────────────┘
附錄本案論罪科刑主要法條：
刑法第二百十一條
偽造、變造公文書，足以生損害於公眾或他人者，處一年以上七年以下有
期徒刑。
刑法第二百一十六條
行使第二百十條至第二百十五條之文書者，依偽造、變造文書或登載不實
事項或使登載不實事項之規定處斷。
修正前陸海空軍刑法第八十九條第一項
意圖免除兵役，偽為疾病或自毀傷身體或為其他詐偽之行為者，處三年以
下有期徒刑。
在鄉軍人意圖免召集而為前項之行為者，亦同。
